【裁判字號】    88,訴,660
【裁判日期】    890412
【裁判案由】    誣告
【裁判全文】
臺灣臺南地方法院刑事判決                          八十八年度訴字第六六號
    公  訴  人  臺灣臺南地方法院檢察署檢察官
    被      告  丁○○
右列被告因誣告案件，經檢察官提起公訴（八十八年度偵字第六三四七號），本院判
決如左：
    主  文
丁○○無罪。
    理  由
一、公訴意旨略以：被告丁○○曾於民國八十七年十一月初與丙○○相約各出資新臺
    幣（下同）三萬元合夥做生意，嗣因謝某遲遲未與丙○○聯絡，丙○○遂邀集乙○○、黃清祥等人，於同年月十一日晚間十時許，至臺南市○○路一○八巷六之
    四號丁○○女友甲○○租處尋找丁○○商談，丁○○自知理虧，乃佯稱願帶丙○○等人同找友人籌錢云云，丙○○等人遂與丁○○分乘二部機車相偕外出。詎料
    丁○○自知無法籌得款項，難以交代，竟意圖使丙○○、乙○○、黃清祥等三人
    受刑事處分，途中趁隙脫離，奔至臺南市警察局第二分局府前派出所，虛構事實
    向員警誣告稱：丙○○等人強押伊外出籌款，並恐嚇伊「如不交出三萬元，即砍
    斷其手腳。」等語。嗣經檢察官對乙○○、黃清祥、丙○○處分不起訴確定，因
    認被告涉有刑法第一百六十九條第一項之誣告罪嫌。
二、按犯罪事實，應依證據認定之，無證據不得推定其犯罪事實，又不能證明被告犯
    罪者，應諭知無罪之判決，刑事訴訟法第一百五十四條、第三百零一條第一項分
    別定有明文。
三、本件公訴人認被告丁○○涉有誣告罪嫌，係以被告之自白、證人甲○○結證，以
    及丙○○、乙○○、黃清祥等所述相符，並有被告誣告之警訊筆錄附卷可稽等作
    為所憑之論據。訊據被告則否認有右揭犯行，辯稱：八十七年十一月十一日當天
    丙○○等人到臺南市○○路一○八巷六之四號找他時，確有說出「如不交出三萬
    元，即砍斷手腳」等語，始伊心生畏懼，而假藉到便利商店購物，趁機跑進派出
    所報案，嗣後自派出所做完筆錄出來時，丙○○一再表示要私下和解，並稱只要
    伊在偵訊時坦承誣告，大家都會沒事云云，所以伊才會坦承誣告等語。
四、經查：（一）本件被告與丙○○等人所以產生糾紛，係因被告與丙○○欲合資做
    生意，而被告同意投資卻無法交付資金所致，此為被告與丙○○所一致陳述，然
    該二人所合資之生意為何，則有不同之說法，被告先於警訊中供稱係賭場，其後
    於偵訊中改稱係麵攤，再於本院審理時改稱係賣檳榔，而丙○○則先係於警訊中
    陳稱係做小本生意如檳榔攤或泡沫紅茶等，後於偵訊中陳稱要做檳榔攤，於本院
    審理時，則又改稱係做泡沫紅茶店，二人所述不僅不同，且自己所陳述亦前後矛
    盾，衡諸被告與丙○○決定合資做生意，然對欲從事何業竟尚未形成共識，足見
    被告與丙○○所達成之合意，應僅止於被告必須出資三萬元，惟一般人投資事業
    ，必先對於投資標的進行風險及投資報酬率評估後，始能決定是否投入資金，本
    件被告在所欲投資事業為何尚不明之情況下，即願出資三萬元，其與常情不符顯
    然。（二）因被告應出資而未給付資金後，丙○○乃邀集乙○○、黃清祥等人，
    於八十七年十一月十一日晚間十時許之深夜，自行開門進入臺南市○○路一○八
    巷六之四號甲○○住處尋找被告，而當時被告尚在睡覺等情，此為丙○○於警訊
    中所自承，並與被告於警訊及本院審理時供詞相符（本院八十八年六月三十日訊
    問筆錄），則不問被告同意出資之原因為何，丙○○等人要求被告必須給付所承
    諾之三萬元資金之態勢甚為明顯，而被告於剛睡醒朦朧之際，乍見丙○○等三人
    自行侵入居所，並要求伊必須給付資金，遂因此心生畏懼，認定當晚若未給付資
    金，丙○○等三人將對伊不利之心理狀態遂可理解。（三）承前所述，被告於八
    十七年十一月十一日晚間，與丙○○等三人共同外出找朋友借錢時，伺機跑進臺
    南市警察局第二分局府前派出所請求保護，並報案稱遭人恐嚇取財等情，乃因其
    時被告心理確已遭受丙○○等人之威嚇，並非虛構不實之丙○○等人恐嚇情事，
    意圖使丙○○等人受刑事處分，要可認定。
五、次查：（一）被告與丙○○三人於製作警訊筆錄完畢離開警局後，雙方即達成和
    解等情，此為證人丙○○、甲○○於本院審理時共同證述，經核與被告之供述亦
    屬相符，被告所辯雙方事後已達成和解，自應屬實。而觀諸被告於臺灣臺南地方
    法院檢察署八十七年度偵字第一四七二一號乙○○、黃清祥、丙○○妨害自由等
    案件偵訊中，證稱伊向警察局報案純屬誣告，然於本院初訊時則又否認犯罪，可
    認定被告係本於息事寧人之態度，誤認為伊於前開丙○○被訴案件偵訊中供稱丙○○等人並無恐嚇情事，使丙○○等人受不起訴處分後，本件事情即可解決，詎
    檢察官另就被告涉嫌誣告部份另行簽分偵辦，且向本院提起公訴，始認事態嚴重
    ，並於本院審理時否認犯罪，是被告於八十七年度偵字第一四七二一號丙○○妨
    害自由等案件偵訊中所為坦承誣告丙○○等人之證詞，要屬意圖息事寧人之詞，
    並非真實之自白，應可認定。（二）丙○○、乙○○、黃清祥等人，原為臺南市
    警察局第二分局以妨害自由等罪嫌報告公訴人偵辦，則其於前開妨害自由案件偵
    訊中，均係以被告之身分接受訊問，既不能期待其等坦承有何恐嚇犯行，其等於
    該偵訊中所為陳述之證明力本已不足，何況丙○○等人已事先與被告達成和解，
    已如前述，丙○○等人配合被告所為其等並無恐嚇情事之證詞，否認犯罪之詞，
    自不能據以作為被告自白犯罪之補強證據。（三）至於證人甲○○於偵訊及本院
    審理時，均證稱當時係與黃清祥在一旁談話，對於被告與丙○○等人之對話內容
    並未直接聽聞，是證人甲○○於偵訊中所稱並未聽到有若不拿錢出來合夥，就要
    將（被告）腳砍斷等話語，尚不能據以認定丙○○等人並無恐嚇言詞。
六、據上所陳，本件被告同意出資與丙○○等人合夥做生意之情節，既與常情頗有違
    背，且依當時丙○○等三人共同前往證人甲○○租處找被告要錢之情境，被告對
    於丙○○等人之行為產生畏懼，認定已遭受恐嚇可以理解，其伺機跑入警察局尋
    求保護，自非虛構遭人恐嚇情事，意圖使丙○○等人受刑事處分；且被告於前開
    丙○○妨害自由案件中之證詞、丙○○等三人所為供述，均不得採為認定事實之
    依據，均有如前述，而證人甲○○因為直接見聞被告與丙○○間之對話，其證詞
    尚難據以證明丙○○究有無恐嚇言詞之基礎，則依本院調查所得證據尚不足以證
    明被告確有公訴人所指之誣告行為，此外復查無其他積極證據足資證明被告有右
    述犯行，揆諸首開說明，不能證明被告犯罪，依法應為無罪之諭知。
據上論斷，應依刑事訴訟法第三百零一條第一項，判決如主文。
本件經檢察官李白松到庭執行職務。
中    華    民    國     八十九     年       四       月      十二      日
                              臺灣臺南地方法院刑事第四庭
                                  法  官  吳  坤  芳
右正本證明與原本無異。
如不服本判決，應於判決送達後十日內向本院提出上訴狀( 應附繕本 )。
                                  書記官  馬  愛  君
中    華    民    國     八十九     年       四       月      十二      日


司法院資訊處製作；財團法人民間司法改革基金會備份。
